【裁判字號】    99,上訴,345
【裁判日期】    990602
【裁判案由】    違反藥事法等
【裁判全文】
臺灣高等法院臺南分院刑事判決         99年度上訴字第345號
上  訴  人  臺灣臺南地方法院檢察署檢察官
被      告  甲○○
上列上訴人因被告違反藥事法等案件，不服臺灣台南地方法院99
年度訴字第118號中華民國99年2月26日第一審判決（起訴案號：
臺灣台南地方法院檢察署98年度偵緝字第1012號），提起上訴，
被告為有罪陳述，本案行簡式審判程序，本院判決如下：
    主  文
原判決撤銷。
甲○○犯轉讓第一級毒品罪，各處如附表所示之主刑及從刑。應
執行有期徒刑壹年伍月。扣案之第一級毒品海洛因貳包（合計淨
重共零點捌貳公克）均沒收銷燬之，禁藥甲基安非他命伍包（驗
餘淨重各為零點零伍捌公克、零點壹玖公克、零點貳肆陸公克
、壹點肆玖肆公克、點肆陸伍公克）均沒收。
    事  實
一、甲○○明知海洛因係屬毒品危害防制條例第 2條第2項第1款
    所列之第一級毒品，依法不得持有、轉讓，亦明知安非他命
    為毒品危害防制條例所規範之第二級毒品，並經行政院衛生
    署明令公告列為禁藥管理（安非他命業經行政院衛生署於民
    國（下同）69年12月8日以衛署藥字第301124號公告自69年
    12 月8日起禁止輸入、製造，自70年6月1日起禁止販賣，更
    於75年7月11日以衛署藥字第597627號公告一概禁止使用，
    並在79年10月9日以衛署藥字第904142號函明令公告列為禁
    藥），依法亦不得轉讓，竟基於轉讓海洛因及安非他命之犯
    意，自96年12月3日起至同年月13日止，在其位於臺南市○
    區○○街74號之住處，無償轉讓少許海洛因（未達5公克）
    及少許安非他命（未達10公克）予謝長志施用共4次，另無
    償轉讓少許海洛因（未達5公克）及少許安非他命（未達10
    公克）予黃聖哲施用共2次。嗣於96年12月14日下午3時25分
    許，為警在臺南市○區○○路466號前，查獲甲○○持有海
    洛因2包（合計淨重0.82公克，空包裝總重0.40公克）、甲
    基安非他命5包（檢驗後淨重分別為0.058公克、0.139公克
    、0.246公克、1.494公克及3.465公克）、電子磅秤1臺、分
    裝杓1支、夾鍊袋1包、行動電話2支等物，而查悉上情。
二、案經台南市警察局第二分局報請台灣台南地方法院檢察署檢
    察官偵查起訴。
    理  由
一、認定犯罪所憑之證據及理由
（一）上開犯罪事實，業據被告於迭於偵審中坦承不諱，被告於
      本院審理時並為認罪之答辯 （見本院卷99年5月19日筆錄
      ）。
（二）證人謝長志之證述（南市警二刑偵字第964203405號影卷
      第28至31頁、97年度偵字第478號影卷第20至21頁、97年
      度偵緝字第1059號影卷第27至29頁、第45 至46頁、98年
      度偵緝字第1012號影卷第47至48頁）。
（三）證人黃聖哲之證述（南市警二刑偵字第964203405號影卷
      第42至43頁、97年度偵字第478號影卷第19至20頁、98年
      度偵緝字第1012號影卷第25至26頁、第35至36頁）。
（四）有法務部調查局鑑定書及高雄市立凱旋醫院濫用藥物成品
      檢驗鑑定書各1份（見97年度偵字第478號卷第14頁、98年
      度偵緝字第1012號卷第31至32頁）、謝長志、黃聖哲之濫
      用藥物尿液檢驗報告各1紙（97年度偵字第478號影卷第25
      至26頁）在卷可稽。
（五）有海洛因2包（合計淨重0.82公克，空包裝總重0.40公克
      ）、甲基安非他命5包（檢驗後淨重分別為0.058 公克、
      0.139公克、0.246公克、1.494公克及3.465公克）、電子
      磅秤1臺、分裝杓1支、夾鍊袋1包扣案可參。
二、論罪科刑之理由
（一）查安非他命迭經行政院衛生署於 69年12月8日衛署藥字第
      301124號、79年10月9日衛署藥字第904142號公告列入藥
      物藥商管理法第16條第1款（即現行藥事法第22條第1項第
      1款）之禁藥管理，迄今尚屬禁藥，同時亦屬毒品危害防
      制條例第2條第2項規定之第二級毒品。按藥事法第83條第
      1項法定刑為7年以下有期徒刑，得併科新臺幣（下同）5
      百萬元以下罰金，較毒品危害防制條例第8條第2項之法定
      刑為重，且藥事法第83條第1項係於93年4月21日修正公布
      ，同年月23日施行，94年2月5日及95年5月30日修正公布
      之藥事法該條項並未修正，為毒品危害防制條例之後法，
      而毒品之範圍尚包括影響精神物質與其製品，藥事之管理
      亦非僅止於藥品之管理，毒品未必係經公告之禁藥，禁藥
      亦未必為毒品，是毒品危害防制條例與藥事法二者，並無
      必然之特別法與普通法關係，故除非轉讓之第二級毒品達
      毒品危害防制條例第8條第6項所規定之一定數量，經依法
      加重後之法定刑較藥事法第83條第1項之法定刑為重之情
      形外，因藥事法第83條第1項為後法，且為重法，應優先
      適用藥事法處罰（最高法院95年度臺上字第1325號、96年
      度臺上字第3582號判決要旨參照）。查被告四度同時轉讓
      海洛因及安非他命予謝長志之行為，暨二度同時轉讓海洛
      因及安非他命予黃聖哲之行為，均係犯毒品危害防制條例
      第8條第1項之轉讓第一級毒品及藥事法第83條第1項之轉
      讓禁藥罪嫌。被告持有第一級毒品海洛因之低度行為，為
      轉讓之高度行為所吸收，不另論罪。至被告持有第二級毒
      品安非他命之行為與轉讓行為同為實質上一罪之階段行為
      ，高度之轉讓行為既已依藥事法加以處罰，依法律適用完
      整性之法理，其低度之持有安非他命行為，自不能再行割
      裂適用毒品危害防制條例加以處罰（最高法院82年度臺上
      字第4076號、第6613號判決意旨參照）。被告四度同時轉
      讓海洛因及安非他命予謝長志之行為，暨二度同時轉讓海
      洛因及安非他命予黃聖哲，均為同一交付行為，觸犯上述
      二罪名，為想像競合犯，應依刑法第55條之規定，從較重
      之轉讓第一級毒品罪處斷。被告各次轉讓行為，犯意各別
      行為亦殊，應予分論併罰。
（二）爰審酌被告有多次施用毒品前科，其非法轉讓第一級毒品
      海洛因及禁藥安非他命之行為，對於社會治安以及國民身
      心健康所造成之危害甚鉅，始終坦承犯行，態度良好等一
      切情狀，量處如主文第二項所示之刑。
（三）扣案之第一級毒品海洛因2包（合計淨重共0.82公克）及
      包裝袋（包裝袋均有海洛因附著於上無法分離），均為毒
      品危害防制條例所稱之毒品，均應依毒品危害防制條例第
      18條第1項前段規定，沒收銷燬之。禁藥甲基安非他命5包
      （檢驗後淨重分別為0.058公克、0.139公克 、0.246公克
      、1.494公克及3.465公克）及包裝袋（包裝袋均有安非他
      命附著於上無法分離），均為違禁物，應依刑法第38條第
      1項第1款規定，予以宣告沒收 。至扣案之電子磅秤1臺、
      分裝杓1支、夾鍊袋1包，係被告個人吸食毒品之用，行動
      電話2支則為被告私人物品，此據被告供述在卷 （見臺灣
      臺南地方法院檢察署98年度偵緝字第1012號卷第15頁、原
      審卷第34頁），復無其他證據可證明該等物品與被告本件
      轉讓犯行有關，爰不另為沒收之諭知。
三、撤銷改判之理由
（一）按受徒刑之執行完畢，或一部之執行而赦免後 ，5年以內
      故意再犯有期徒刑以上之罪者，為累犯 ，刑法第47條第1
      項定有明文。復按所謂執行完畢 ，如為2以上有期徒刑併
      執行者，依刑法第79條第1項、第79條之1第1項、第3項規
      定，其假釋所定最低應執行之期間，合併計算之，其所餘
      刑期，亦應合併計算，必於該期間內，未經撤銷假釋，其
      未執行之刑，始以已執行論。犯二以上之罪受有期徒刑合
      併執行，併合併計算其最低執行期間而獲准假釋，其假釋
      之範圍應包括所犯之該數罪，即不論假釋開始其中一罪是
      否已執行期滿，在假釋期間內，所犯數罪之徒刑均應認為
      尚未執行完畢， 必假釋期滿未經撤銷，而於5年以內故意
      再犯有期徒刑以上之罪者，始構成累犯。查本案被告於民
      國91年間因過失致死及肇事逃逸案件，經臺灣臺南地方法
      院於91年7月4日以91年度交訴字第5號分別判處有期徒刑8
      月及7月，應執行有期徒刑1年2月，緩刑3年確定（下稱第
      一案）；緩刑期間另於93年間因施用毒品案件，經同院於
      93年9月27日以93年度簡字第2152號判處有期徒刑4月確定
      （下稱第二案）；因違反槍砲彈藥刀械管制條例案件，經
      同院於94年 5月11日以94年度訴字第176號判處有期徒刑1
      年10月（下稱第三案），再因施用第一、二級毒品案件，
      經臺灣高等法院臺南分院判處有期徒刑9月及4月，應執行
      有期徒刑1年確定（下稱第四案） 。前開第三、四案經臺
      灣高等法院臺南分院裁定定應執行刑有期徒刑2年7月，嗣
      於96年間依中華民國96年罪犯減刑條例減刑後，定應執行
      刑為有期徒刑2年2月確定，而與經撤銷緩刑宣告之第一案
      及第二案接續執行 ，甫於96年11月1日縮短刑期假釋出監
      ，縮短刑期保護管束期滿執行完畢日為97年7月16日 ，有
      被告之全國刑案資料查註表乙份附卷可稽。惟被告於假釋
      期間內之96年12月3日13日間，又另犯本案 ，揆諸首揭規
      定及說明，被告係於假釋期間內為本案犯行，其所犯上開
      第一、二、三、四案因假釋之故，尚未執行完畢，自不能
      以累犯論處。原判決未查明其前案資料及執行情形，而適
      用刑法第47條之規定，論處被告為累犯，並加重其刑，適
      用法律，尚有未當。
（二）原判決認被告轉讓安非他命之犯行，係犯藥事法第83條第
      1項之轉讓禁藥罪，然卻依毒品危害防制條例第18條第1項
      前段規定，將扣案之安非他命予以宣告沒收銷燬之，割裂
      適用法律，亦有未當。
四、適用法律：
（一）刑事訴訟法第369條第1項前段、第364條 、第299條第1項
      前段。
（二）毒品危害防制條例第8條第1項、第18條第1項前段 ，藥事
      法第83條第1項，刑法第11條前段、第55條、第38條第1項
      第1款、第51條第5款，判決如主文。
本案經檢察官吳忠賢到庭執行職務。
中    華    民    國    99    年    6     月    2     日
                  刑事第三庭    審判長法  官  陳義仲
                                      法  官  宋明中
                                      法  官  蔡勝雄
以上正本證明與原本無異。
如不服本判決應於收受送達後10日內向本院提出上訴書狀，其未
敘述上訴理由者，並得於提起上訴後10日內向本院補提理由書（
均須按他造當事人之人數附繕本）「切勿逕送上級法院」。
                                      書記官  汪姿秀
中    華    民    國    99    年    6     月    2     日
附錄本判決論罪科刑法條
毒品危害防制條例第8條第1項
轉讓第一級毒品者，處 1 年以上 7 年以下有期徒刑，得併科新
臺幣 1 百萬元以下罰金。
藥事法第83條第1項
明知為偽藥或禁藥，而販賣、供應、調劑、運送、寄藏、牙保、
轉讓或意圖販賣而陳列者，處 7 年以下有期徒刑，得併科新臺
幣 5 百萬元以下罰金。
附表：
┌──┬─────┬──────┬────┬───────┬────────────┐
│編號│ 轉讓時間 │  轉讓地點  │轉讓對象│    主刑      │        從刑            │
│    │ （民國） │            │        │              │                        │
├──┼─────┼──────┼────┼───────┼────────────┤
│1   │96年12月3 │臺南市東區崇│謝長志  │有期徒刑壹年壹│扣案之第一級毒品海洛因貳│
│    │日至同年月│信街74號    │        │月            │包（合計淨重共零點捌貳公│
│    │13日間某日│            │        │              │克）均沒收銷燬之，禁藥甲│
│    │          │            │        │              │基安非他命伍包（驗餘淨重│
│    │          │            │        │              │各為零點零伍捌公克、零點│
│    │          │            │        │              │壹玖公克、零點貳肆陸公│
│    │          │            │        │              │克、壹點肆玖肆公克、點│
│    │          │            │        │              │肆陸伍公克）均沒收。    │
│    │          │            │        │              │                        │
│    │          │            │        │              │                        │
│    │          │            │        │              │                        │
│    │          │            │        │              │                        │
├──┼─────┼──────┼────┼───────┼────────────┤
│2   │96年12月3 │臺南市東區崇│謝長志  │有期徒刑壹年壹│扣案之第一級毒品海洛因貳│
│    │日至同年月│信街74號    │        │月            │包（合計淨重共零點捌貳公│
│    │13日間某日│            │        │              │克）均沒收銷燬之，禁藥甲│
│    │          │            │        │              │基安非他命伍包（驗餘淨重│
│    │          │            │        │              │各為零點零伍捌公克、零點│
│    │          │            │        │              │壹玖公克、零點貳肆陸公│
│    │          │            │        │              │克、壹點肆玖肆公克、點│
│    │          │            │        │              │肆陸伍公克）均沒收。    │
│    │          │            │        │              │                        │
│    │          │            │        │              │                        │
├──┼─────┼──────┼────┼───────┼────────────┤
│3   │96年12月3 │臺南市東區崇│謝長志  │有期徒刑壹年壹│扣案之第一級毒品海洛因貳│
│    │日至同年月│信街74號    │        │月            │包（合計淨重共零點捌貳公│
│    │13日間某日│            │        │              │克）均沒收銷燬之，禁藥甲│
│    │          │            │        │              │基安非他命伍包（驗餘淨重│
│    │          │            │        │              │各為零點零伍捌公克、零點│
│    │          │            │        │              │壹玖公克、零點貳肆陸公│
│    │          │            │        │              │克、壹點肆玖肆公克、點│
│    │          │            │        │              │肆陸伍公克）均沒收。    │
│    │          │            │        │              │                        │
│    │          │            │        │              │                        │
├──┼─────┼──────┼────┼───────┼────────────┤
│4   │96年12月3 │臺南市東區崇│謝長志  │有期徒刑壹年壹│扣案之第一級毒品海洛因貳│
│    │日至同年月│信街74號    │        │月            │包（合計淨重共零點捌貳公│
│    │13日間某日│            │        │              │克）均沒收銷燬之，禁藥甲│
│    │          │            │        │              │基安非他命伍包（驗餘淨重│
│    │          │            │        │              │各為零點零伍捌公克、零點│
│    │          │            │        │              │壹玖公克、零點貳肆陸公│
│    │          │            │        │              │克、壹點肆玖肆公克、點│
│    │          │            │        │              │肆陸伍公克）均沒收。    │
│    │          │            │        │              │                        │
│    │          │            │        │              │                        │
├──┼─────┼──────┼────┼───────┼────────────┤
│5   │96年12月3 │臺南市東區崇│黃聖哲  │有期徒刑壹年壹│扣案之第一級毒品海洛因貳│
│    │日至同年月│信街74號    │        │月            │包（合計淨重共零點捌貳公│
│    │13日間某日│            │        │              │克）均沒收銷燬之，禁藥甲│
│    │          │            │        │              │基安非他命伍包（驗餘淨重│
│    │          │            │        │              │各為零點零伍捌公克、零點│
│    │          │            │        │              │壹玖公克、零點貳肆陸公│
│    │          │            │        │              │克、壹點肆玖肆公克、點│
│    │          │            │        │              │肆陸伍公克）均沒收。    │
│    │          │            │        │              │                        │
│    │          │            │        │              │                        │
├──┼─────┼──────┼────┼───────┼────────────┤
│6   │96年12月3 │臺南市東區崇│黃聖哲  │有期徒刑壹年壹│扣案之第一級毒品海洛因貳│
│    │日至同年月│信街74號    │        │月            │包（合計淨重共零點捌貳公│
│    │13日間某日│            │        │              │克）均沒收銷燬之，禁藥甲│
│    │          │            │        │              │基安非他命伍包（驗餘淨重│
│    │          │            │        │              │各為零點零伍捌公克、零點│
│    │          │            │        │              │壹玖公克、零點貳肆陸公│
│    │          │            │        │              │克、壹點肆玖肆公克、點│
│    │          │            │        │              │肆陸伍公克）均沒收。    │
│    │          │            │        │              │                        │
│    │          │            │        │              │                        │
└──┴─────┴──────┴────┴───────┴────────────┘

司法院資訊處製作；財團法人民間司法改革基金會備份。
